臺灣屏東地方法院民事判決　　　　　　　99年度重訴字第67號
原　　　告　　吳嘉儀
兼法定代理人　吳玉福
　　　　　　　林淑靜
共　　　同
訴訟代理人　　陳吳和金
被　　　告　　陳漢陽
上列當事人間請求侵權行為損害賠償事件，經刑事庭裁定移送前
來（99年交附民字第112 號），本院於民國100 年4 月29日言詞
辯論終結，判決如下：
    主      文
被告應給付原告吳嘉儀新台幣肆拾柒萬貳仟陸佰伍拾元，應給付
原告吳玉福新台幣柒拾萬壹仟佰拾陸元，應給付原告林淑靜
新台幣壹仟伍佰肆拾壹萬陸仟柒佰捌拾陸元，及均自民國九十九
年十一月二十七日起至清償日止，按週年利率百分之五計算之利
息。
原告其餘之訴駁回。
訴訟費用由原告吳嘉儀負擔百分之三，由原告吳玉福負擔百分之
二，由原告林淑靜負擔百分之十四，餘由被告負擔。
本判決原告勝訴部分，於原告吳嘉儀、吳玉福、林淑靜分別以新
台幣壹拾伍萬捌仟元、貳拾萬肆仟元、伍佰壹拾萬玖仟元供
擔保後，各得假執行。
原告其餘假執行之聲請駁回。
    事實及理由
一、原告主張：被告於民國99年5 月11日晚間10時15分許，於飲
    酒後其吐氣所含酒精濃度高達每公升1.47毫克之情形下，駕
    駛車牌號碼1612-JB 號自用小客車，沿屏東縣枋山鄉省道台
    一線加祿段由北往南方向行駛，行至南向442.7 公里劃設有
    禁止行車變換車道之雙白實線處時，竟違規跨越禁止變換車
    道線，由內側車道變換至外側車道，又未注意車前狀況並保
    持安全距離，為閃避減速之前車而駛至慢車道，致其所駕駛
    之自用小客車撞及同向慢車道上由原告吳玉福所騎乘，後座
    附載原告林淑靜、吳嘉儀之車牌號碼2JN-380 號重型機車，
    原告3 人因而人車倒地，原告吳嘉儀受有右側氣胸、肝臟撕
    裂傷、臉部及四肢多處撕裂傷及擦傷等傷害，原告吳玉福受
    有頭部外傷併多處顱內出血、雙側肺部挫傷併右側肋骨骨折
    併氣胸、腹部挫傷併肝臟挫傷、左下肢靜脈栓塞等傷害，原
    告林淑靜受有胸椎第11、12節骨折滑脫、多處胸腰椎脊突橫
    突骨折、雙側10、11肋骨骨折併雙側氣血胸、左側腎臟裂傷
    等傷害。被告因過失不法侵害原告之身體、健康，原告吳嘉
    儀因而支出醫療費用新台幣（下同）2 萬4,718 元、看護費
    用12萬元，並有進行臉部整容之必要，預估醫療費用為60萬
    元；原告吳玉福因而支出醫療費用3 萬2,780 元、看護費用
    12萬元，並於2 年內無法工作，以月薪2 萬元計算，薪資損
    失為48萬元；原告林淑靜因而支出醫療費用2 萬8,476 元，
    且因下半身癱瘓，餘生均需專人看護，以餘命35年、每月看
    護費用6 萬元計算，預估看護費用為2,520 萬元，惟僅請求
    賠償1,000 萬元，又其永久喪失勞動能力，其為58年2 月22
    日生，自受傷時起至滿65歲強制退休時止，尚有25年之工作
    期間，以月薪2 萬元計算，薪資損失為600 萬元，惟僅請求
    賠償597 萬1,524 元。再因被告之不法侵害，原告吳嘉儀於
    花樣年華突遭毀容，夜不成眠；原告吳玉福記憶衰退、語無
    倫次，惡夢連連；原告林淑靜下半身癱瘓，失去生殖及自主
    排泄能力，生不如死，渠等精神上均痛苦萬分，乃分別向被
    告請求非財產上之損害賠償25萬5,282 元、36萬7,220 元、
    20 0萬元，以資慰藉。是原告吳嘉儀得請求被告賠償100 萬
    元（計算式：24718 ＋120000＋600000＋255282＝1000000
    ），原告吳玉福得請求被告賠償100 萬元（計算式：32780
    ＋120000＋480000＋367220＝1000000 ），原告林淑靜得請
    求被告賠償1,800 萬元（計算式：28476 ＋10000000＋
    000000 0＋2000000 ＝18000000），爰依民法第184 條第1
    項前段、第193 條第1 項、第195 條第1 項前段之規定，請
    求被告加計利息如數賠償等情，並聲明：(一)被告應給付原告
    吳嘉儀、吳玉福各100 萬元，應給付原告林淑靜1,800 萬元
    ，及均自起訴狀繕本送達翌日起至清償日止，按週年利率百
    分之5計 算之利息。(二)原告均願供擔保，請准宣告假執行。
二、被告則以：本件事故發生固係因伊之過失而起，惟原告請求
    賠償之金額過高，伊無力負擔等語，資為抗辯，並聲明：原
    告之訴及假執行之聲請均駁回。
三、查被告於99年5 月11日晚間10時許起，在屏東縣枋寮鄉○○
    路某擔仔麵小吃店內，與友人共同飲用啤酒後，明知吐氣所
    含酒精濃度超過每公升0.25毫克以上者，不得駕駛車輛，竟
    於其吐氣所含酒精濃度逾每公升1.47毫克，已屬酒醉而不能
    安全駕駛動力交通工具之情形下，於同日晚間10時15分許，
    駕駛車牌號碼1612-JB 號自用小客車，沿屏東縣枋山鄉省道
    台一線加祿段由北往南方向行駛，行至南向442.7 公里劃設
    有禁止行車變換車道之雙白實線處時，原應注意汽車行駛時
    ，駕駛人應注意車前狀況，並隨時採取必要之安全措施，又
    汽車在同向2 車道以上之道路，應依標誌或標線之指示行駛
    ，小型汽車雖內外側車道均可行駛，但行駛速度較慢時，應
    在外側車道行駛，且不得任意變換車道行駛，變換車道時，
    應讓直行車先行，並注意安全距離，而當時客觀上並無不能
    注意之情事，竟違規跨越禁止變換車道線，由內側車道變換
    至外側車道，又未注意車前狀況並保持安全距離，為閃避減
    速之前車而駛至慢車道，致其所駕駛之自用小客車撞及同向
    慢車道上由原告吳玉福所騎乘，後座搭載原告林淑靜、吳嘉
    儀之車牌號碼2JN-380 號重型機車，原告3 人因而人車倒地
    ，原告吳嘉儀受有右側氣胸、肝臟撕裂傷、臉部及四肢多處
    撕裂傷及擦傷等傷害，原告吳玉福受有頭部外傷併多處顱內
    出血、雙側肺部挫傷並右側肋骨骨折併氣胸、腹部挫傷併肝
    臟挫傷、左下肢靜脈栓塞等傷害，原告林淑靜受有胸椎第11
    、12節骨折滑脫、多處胸腰椎脊突橫突骨折、雙側10、11肋
    骨骨折併雙側氣血胸、左側腎臟裂傷等傷害。嗣被告於99年
    5 月12日凌晨0 時15分許經枋寮醫療社團法人枋寮醫院（下
    稱枋寮醫院）抽血檢驗，其血液中酒精濃度為百分之0.294
    ，換算吐氣所含酒精濃度為每公升1.47毫克。刑事部分，被
    告因犯公共危險、過失傷害等罪，經本院刑事庭以99年度交
    易字第159 號判決分別處有期徒刑5 月、6 月（均得易科罰
    金），定應執行刑為有期徒刑10月（得易科罰金），並經臺
    灣高等法院高雄分院以99年度交上易字第142 號判決駁回檢
    察官之上訴，案經確定等事實，為兩造所不爭執，並有裁判
    書查詢資料附卷可稽（見本院卷第251 至252 頁），復經本
    院依職權調閱本院99年度交易字第159 號刑事案件卷宗查明
    屬實。
四、按因故意或過失，不法侵害他人之權利者，負損害賠償責任
    ；不法侵害他人之身體或健康者，對於被害人因此喪失或減
    少勞動能力或增加生活上之需要時，應負損害賠償責任；不
    法侵害他人之身體、健康、名譽、自由、信用、隱私、貞操
    ，或不法侵害其他人格法益而情節重大者，被害人雖非財產
    上之損害，亦得請求賠償相當之金額，民法第184 條第1 項
    前段、第193 條第1 項、第195 條第1 項前段分別定有明文
    。本件被告駕駛自用小客車撞及原告吳玉福所騎乘，後座附
    載原告林淑靜、吳嘉儀之機車，致原告分別受有前述傷害，
    被告自認有酒後駕車、違規變換車道、未注意車前狀況等過
    失，且其不法侵害與原告身體、健康所受損害間復有相當因
    果關係，是原告依前揭規定，請求被告賠償渠等因而喪失或
    減少勞動能力、增加生活上之需要及非財產上之損害，於法
    洵屬有據。
五、本件爭點為：原告請求被告賠償之金額是否相當？茲分別論
    述如下：
  (一)醫療費用部分：
    1.原告吳嘉儀部分：
      (1)原告吳嘉儀主張已支出醫療費用2 萬4,718 元，固據其
        提出救護車費收據1 紙、枋寮醫院收據5 紙、財團法人
        義大醫院（下稱義大醫院）收據5 紙（見本院卷第28至
        32頁），惟義大醫院於99年6月7日開立之住院收據係分
        作2 頁，而將「其他費用」1,350 元之明細表另列於第
        2 頁（見本院卷第32頁），原告吳嘉儀將此認作另1 收
        據，將該金額重複加總計算，容有誤會，其實際支出之
        醫療費用應為2 萬3,368 元（計算式：00000 00000＝
        23368 ），而依其所受傷害及各收據載明項目類別，應
        屬治療上之必要費用，或為實現損害賠償債權所支出之
        必要費用，而為被告所不爭執，其據以請求賠償，在此
        範圍內為有理由，應予准許，超過部分，應予剔除。
      (2)原告吳嘉儀主張其預計至義大醫院接受臉部整容，所需
        醫療費用為60萬元，經查：原告吳嘉儀於99年11月19日
        至義大醫院整型外科門診就診時，實際測量之顏面傷口
        總長50公分，因創傷之細微異物殘留所導致之刺青約37
        平方公分，因傷口已逾合，故不需接受植皮手術，其創
        傷性刺青可選擇雷射除疤手術治療，該院之收費標準則
        為每平方公分1,000 元，是其於該院接受雷射除疤手術
        ，每次治療費用約3 萬7,000 元，所需療程次數尚須視
        殘留狀況而定，而其於同年5 月12日於該院接受整型外
        科醫師會診時，醫師已告知其即使清創，仍無可避免留
        疤及創傷性刺青，日後需2 次手術或雷射治療之事實，
        有該院100 年3 月9 日義大醫院字第10000386號函附病
        歷資料在卷可稽（見本院卷第123 至124 、188 、199
        頁），是認原告吳嘉儀有接受2 次以上雷射除疤手術之
        必要，即以2 次雷射除疤手術之治療費用共7 萬4,000
        元作為原告吳嘉儀此部分得請求賠償之數額，其據以請
        求賠償，在此範圍內為有理由，應予准許，超過部分，
        應予剔除。
    2.原告吳玉福部分：原告吳玉福主張已支出醫療費用3 萬2,
      780 元，固據其提出枋寮醫院收據3 紙、安泰醫療社團法
      人安泰醫院（下稱安泰醫院）收據3 紙、義大醫院收據2
      紙（見本院卷第37至40頁）、診斷證明書（見本院卷第43
      至45頁）為證，惟義大醫院於99年7 月1 日開立之住院收
      據係分作2 頁，而將「其他費用」2,180 元之明細表另列
      於第2 頁（見本院卷第39、40頁），原告吳玉福將此認作
      另1 收據，將該金額重複加總計算，容有誤會。又依上開
      收據所載，其實際支出之醫療費用為3 萬0,633 元，依其
      所受傷害及各收據載明項目類別，應屬治療上之必要費用
      ，或為實現損害賠償債權所支出之必要費用，而為被告所
      不爭執，其據以請求賠償，在此範圍內為有理由，應予准
      許，超過部分，應予剔除。
    3.原告林淑靜部分：原告林淑靜主張已支出醫療費用2 萬8,
      476 元，除據其提出救護車收據1 紙、安泰醫療社團法人
      潮州安泰醫院（下稱潮州安泰醫院）收據1 紙、枋寮醫院
      收據3 紙、義大醫院收據2 紙、安泰醫院收據2 紙（見本
      院卷第46至49頁）、診斷證明書（見本院卷第51至54頁）
      為證，另經本院向前揭醫院函詢原告林淑靜因本件事故所
      支出之醫療費用，潮州安泰醫院為1,893 元、枋寮醫院為
      2 萬240 元、義大醫院為7,640 元、安泰醫院為6,693 元
      ，有潮州安泰醫院100 年4 月21日100 潮安醫字第0050號
      函、枋寮醫院100 年3 月30日枋醫字第100044號函、義大
      醫院100 年4 月12日義大醫院字第10000562號函、安泰醫
      院100 年3 月30日100 東安醫字第0192號函及所附醫療費
      用明細、收據在卷可稽（見本院卷第303 至304 、268 至
      295 、296 至302 、265 至267 頁），合計為3 萬6,466
      元，且依其所受傷害及各收據載明項目類別，應屬治療上
      之必要費用，或為實現損害賠償債權所支出之必要費用，
      而為被告所不爭執，原告林淑靜僅請求被告賠償2 萬8,4
      76元，為有理由，應予准許。
  (二)看護費用部分：
    1.原告吳嘉儀部分：原告吳嘉儀主張已支出99年5 月16日起
      至同年7 月16日止之看護費用12萬元，業據其提出看護費
      用證明1 紙為證（見本院卷第33頁），又其所受傷勢，於
      住院期間（同年5 月12日起至同年6 月1 日止）及出院後
      2 個月內需專人全日看護之事實，有前揭義大醫院100 年
      3 月9 日義大醫院字第10000386號函附卷可證，並為被告
      所不爭執，是原告吳嘉儀所支出之前揭看護費用核屬必要
      ，其據以請求賠償，為有理由，應予准許。
    2.原告吳玉福部分：原告吳玉福主張已支出99年5 月17日起
      至同年7 月17日止之看護費用12萬元，業據其提出看護費
      用證明1 紙為證（見本院卷第41頁），惟其所受傷勢，於
      住院期間（同年5 月11日起至同年6 月11日止）及出院後
      「共」60日內需專人全日看護之事實，有枋寮醫院100 年
      2 月16日枋醫字第100015號函附卷可證（見本院卷第102
      頁），是依前揭看護費用證明，以每日2,000 元計算看護
      費用，原告吳玉福於99年5 月17日起至同年7 月9 日（即
      自同年5 月11日起算60日之末日）止支出之看護費用共10
      萬8,000 元核屬必要（計算式：2000×54＝108000），其
      據以請求賠償，在此範圍內為有理由，應予准許，超過部
      分（即同年7 月10日以後部分），應予剔除。
    3.原告林淑靜部分：按被害人因受傷需人看護，而由親屬看
      護時，雖無現實看護之支付，亦應認被害人受有相當看護
      費之損害，得向加害人請求賠償。蓋因親屬照顧被害人之
      起居，固係出於親情，但親屬看護所付出之勞力，並非不
      能評價為金錢，只因兩者身分關係密切而免除支付義務，
      此種親屬基於身分關係之恩惠，自不能加惠於加害人，故
      應衡量及比照僱用職業護士看護情形，認被害人受有相當
      看護費之損害，得向加害人請求賠償，而依其存活年數請
      求加害人一次賠償看護費用者，應扣除中間利息。原告林
      淑靜主張因下半身癱瘓，餘生均需專人看護，並以餘命35
      年、每月看護費用6 萬元計算，預估看護費用為2,520 萬
      元，而請求被告賠償1,000 萬元一節，經查：原告林淑靜
      因脊椎骨折、脊髓損傷、下半身全癱瘓無知覺，大小便及
      行動全賴他人照護，終身需專人全日看護之事實，有前揭
      枋寮醫院100 年2 月16日枋醫字第100015號函附卷可證，
      而原告林淑靜為58年2 月22日生，有戶籍謄本在卷可佐（
      見本院卷第66頁），依98年台灣省女性簡易生命表，其於
      本件事故發生時之餘命乃42.24年，其主張每月看護費用
      以6萬元計算，則為被告所不爭執，故依霍夫曼計算式扣
      除中間利息後，原告林淑靜得一次請求賠償之35年看護費
      用為1,458 萬6,162 元（計算式：60000 ×243.00000000
      ＝00000000.000000000，小數點下四捨五入，下同；其中
      243.00000000為月別單利(5/12)% 第420 月霍夫曼累計係
      數），其僅請求被告賠償1,000 萬元，為有理由，應予准
      許。
  (三)薪資損失及減少勞動能力之損害部分：
    1.原告吳玉福部分：按依民法第193 條第1 項命加害人一次
      支付賠償總額，以填補被害人所受喪失或減少勞動能力之
      損害，應先認定被害人因喪失或減少勞動能力而不能陸續
      取得之金額，按其日後本可陸續取得之時期，各照霍夫曼
      式計算法，扣除依法定利率計算之中間利息，再以各時期
      之總數為加害人一次所應支付之賠償總額，始為允當（最
      高法院22年上字第353 號判例意旨參照）。原告吳玉福主
      張因前揭傷勢，於2 年內無法工作，以月薪2 萬元計算，
      所受損害為48萬元一節，經查：原告吳玉福因本件事故所
      受傷勢，無法工作時間約4 個月，勞動能力則減少約百分
      之30之事實，有前揭枋寮醫院100 年2 月16日枋醫字第10
      0015號函附卷可證，而原告吳玉福為46年10月19日生，有
      戶籍謄本在卷可佐（見本院卷第66頁），其於本件事故發
      生滿2 年後，尚未屆強制退休年齡，其主張以月薪2 萬元
      計算薪資損失及減少勞動能力之損害，則為被告所不爭執
      ，據此，原告吳玉福得請求被告賠償之薪資損失為8 萬元
      （計算式：20000 ×4 ＝80000 ），至其於本件事故發生
      滿4 個月後至2 年內所減少勞動能力損害數額，扣除中間
      利息後，得一次請求11萬5,493 元（計算式：20000×30%
      ×19.00000000 ＝115492.57644，其中19.00000000 為月
      別單利(5/12)% 第20月霍夫曼累計係數），合計為19萬5,
      493 元，其據以請求賠償，在此範圍內為有理由，應予准
      許，超過部分，應予剔除。
    2.原告林淑靜部分：原告林淑靜主張因前揭傷勢，永久喪失
      勞動能力，其至滿65歲強制退休時止，尚有25年之工作期
      間，以月薪2 萬元計算，所受損害為600 萬元，而請求被
      告賠償597 萬1,524 元一節，經查：原告林淑靜因前揭傷
      勢，工作能力完全喪失，且終生無法工作之事實，有前揭
      枋寮醫院100 年2 月16日枋醫字第100015號函附卷可證，
      又兩造均同意以原告林淑靜自本件事故發生時起至其滿65
      歲強制退休時止尚有24年之工作期間，薪資以基本工資即
      月薪17880 元計算減少勞動能力之損害（見本院卷第256
      頁左面），則原告林淑靜得一次請求賠償之減少勞動能力
      損害為338 萬8,310 元（計算式：17880 ×189.00000000
      ＝0000000.0000000 ，其中189.00000000為月別單利(5/1
      2)% 第288 月霍夫曼累計係數），其據以請求賠償，在此
      範圍內為有理由，應予准許，超過部分，應予剔除。
  (四)非財產上之損害賠償部分：按非財產上賠償之金額是否相當
    ，應斟酌實際加害情形、影響該權利是否重大、被害者與加
    害人之身分地位、經濟狀況及其他各種情形，以為核定之準
    據（最高法院47年台上字第1221號判例、51年台上字第223
    號判例意旨參照）。原告因本件事故受傷既如前述，其於精
    神上自均感受相當之痛苦，渠等請求被告賠償非財產上之損
    害，於法尚無不合。查原告吳嘉儀為87年6 月1 日生，接受
    國民義務教育中，無所得、財產，原告吳玉福為46年10月19
    日生，國小畢業，98年薪資所得為26萬1,300 元，名下有房
    屋、田賦、土地共13筆，財產總額為309 萬5,974 元，原告
    林淑靜為58年2 月22日生，高中畢業，98年無所得，名下有
    89年出廠之汽車1 輛，被告為64年5 月17日生，高中肄業，
    98年薪資所得為52萬200 元，名下有74年出廠之機車、85年
    出廠之汽車各1 輛等情，有兩造98年度稅務電子閘門財產所
    得調件明細表、警詢筆錄在卷可參（見本院卷第72、77、87
    至89、95、96頁、刑事案件警卷第3 至8 頁），本院斟酌本
    件事故情節及兩造之身分、地位、經濟能力等一切情狀，認
    關於非財產上之損害賠償，原告吳嘉儀請求25萬5,282 元、
    原告吳玉福請求36萬7,220 元、原告林淑靜請求200 萬元，
    均屬相當，為有理由。
  (五)依上所述，原告吳嘉儀得請求賠償之金額為47萬2,650 元（
    計算式：23368 ＋74000 ＋120000＋255282＝472650），原
    告吳玉福得請求賠償之金額為70萬1,336 元（計算式：3063
    3 ＋108000＋195493＋367220＝701346），原告林淑靜得請
    求賠償之金額為1,541 萬6,786 元（計算式：28476 ＋0000
    00 00 ＋0000000 ＋2000000 ＝00000000）。
六、綜上所述，本件原告依侵權行為之法律關係，請求被告給付
    原告吳嘉儀、吳玉福各100 萬元，給付原告林淑靜1,800 萬
    元，及均自起訴狀繕本送達翌日（即99年11月27日）起至清
    償日止，按週年利率百分之5 計算之利息，於如主文第1 項
    所示範圍內，為有理由，應予准許。逾此範圍，非有理由，
    應予駁回。原告均陳明願供擔保，請准宣告假執行，於渠等
    勝訴部分經核無不合，爰分別酌定相當之擔保金額准許之。
    至原告敗訴部分，渠等假執行之聲請已失所附麗，應予駁回
    。
七、據上論結，本件原告之訴為一部有理由，一部無理由，依民
    事訴訟法第79條、第85條第1項但書、第390條第2項，判決
    如主文。
中    華    民    國    100    年    5    月    13    日
                    民事第二庭  法  官  李珮妤
以上正本係照原本作成。
如不服本判決，應於收受送達後20日內向本院提出上訴書狀，其
未表明上訴理由者，應於提出上訴後20日內向本院補提理由書狀
（均須按他造當事人之人數附繕本）。
中    華    民    國    100    年    5    月    13    日
                                書記官  蔡妮君